臺灣高雄地方法院刑事判決　　　　　　　95年度易字第2453號
公　訴　人　臺灣高雄地方法院檢察署檢察官
被　　　告　乙○○
上列被告因詐欺案件，經檢察官提起公訴（95年度偵緝字第3407
號），及移送併辦（95年度偵字第33283 號），嗣因被告就被訴
事實為有罪之陳述，經本院告知簡式審判程序意旨，並聽取公訴
人及被告之意見後，本院合議庭裁定由受命法官獨任依簡式審判
程序審理，判決如下：
    主  文
乙○○共同意圖為自己不法之所有，以不正方法由自動付款設備
取得他人之物，處有期徒刑拾月。
    事  實
一、乙○○得知僅需提供以自己名義申請開立之金融機構存款帳
    戶供莊政坤（由檢察官另行偵辦）以不正方法取得他人錢財
    所使用，並負責出面提領詐得金額，即可得到所提領款項之
    百分之二，遂與莊政坤共同基於意圖為自己不法之所有之犯
    意聯絡，於民國95年5 月間將其開設之大眾商業銀行（下稱
    大眾銀行）帳戶000000000000000 號帳號交由莊政坤使用。
    莊政坤於95年5 月18日14時許，以「李主任」名義打電話給
    丙○○，佯稱丙○○遭人冒辦行動電話，現已積欠電話費新
    臺幣（下同）36,550元，稍後又以「金融控管中心主任」名
    義與丙○○聯絡，佯稱遭人以人頭帳戶洗錢，要丙○○將其
    基隆市第二信用合作社帳戶內之2,500,000 元資金轉帳至基
    隆市第一信用合作社帳戶內並依所給予之密碼申請語音轉帳
    功能，以利控管，使丙○○不疑有他，而依其指示辦理，莊
    政坤隨即於同日以電話語音轉帳之方式，向基隆市第一信用
    合作社屬於自動付款設備之語音轉帳系統輸入語音轉帳密碼
    ，以此不正方法，自丙○○上開帳戶中轉出2,000,000 元至
    乙○○所有之上開大眾銀行帳戶內，並由乙○○於同日持上
    開大眾銀行存摺至大眾銀行提領一空，乙○○並因而分得利
    益70,000元。嗣丙○○於95年5 月19日5 時許發覺有異，清
    查帳戶後始悉受騙。
二、案經高雄市政府警察局前鎮分局報請及高雄市政府警察局移
    送臺灣高雄地方法院檢察署檢察官偵查起訴及併案。
    理  由
一、按本件被告乙○○所犯係死刑、無期徒刑、最輕本刑為3 年
    以上有期徒刑以外之罪，其於準備程序就前揭被訴事實為有
    罪之陳述，經受命法官告知簡式審判程序之旨，並聽取其與
    公訴人之意見後，本院認無不得或不宜改依簡式審判程序進
    行之處，爰依刑事訴訟法第273 條之1 第1 項、第284 條之
    1 ，裁定本件由受命法官獨任進行簡式審判程序，合先敘明
    。
二、訊據被告乙○○對於上開犯罪事實坦承不諱，且經告訴人丙
    ○○於警詢中指訴綦詳，並有基隆市第一信用合作社存戶語
    音轉帳帳號登錄變更申請書、大眾銀行000000000000000 帳
    戶交易明細、有限責任基隆第一信用合作社96年2 月5 日基
    一信字第166 號函及存摺帳卡明細表各1 份附卷可稽，足認
    被告之自白與事實相符，應堪採為認定被告有罪之證據。本
    件事證明確，被告詐欺犯行堪以認定，應予依法論科。
三、查自動付款設備，係指藉由電子控制系統設置預定之功能，
    而由機械本身提供一定之轉帳、現金等設備，只要輸入密碼
    相符，在帳戶存款餘額額度內，即可提取或轉帳。而銀行之
    語音轉帳系統，亦是在輸入之語音密碼經核無誤後，即可辦
    理轉帳，僅是透過電話操作，是該銀行之語音轉帳系統，亦
    屬於自動付款設備。又所謂不正方法，無權使用他人資料亦
    當之。核被告所為，應係犯刑法第339 條之2 第1 項以不正
    方法由自動付款設備取得他人之物罪（查被告行為後，刑法
    於94年2 月2 日經總統令修正公佈，於95年7 月1 日施行，
    新刑法第2 條第1 項之規定，係規範行為後法律變更所生新
    舊法律比較適用之準據法，於新刑法施行後，應適用新刑法
    第2 條第1 項之規定，為「從舊從輕」之比較。被告行為時
    刑法第339 條之2 雖未修正，惟罰金刑部分，依修正前刑法
    第33條第5 款規定「主刑之種類如下：五、罰金：1 元以上
    」，該罪之罰金刑為最低得科新臺幣3 元，最高得科新臺幣
    30,000元。而依修正後刑法第33條第5 款修正為「主刑之種
    類如下：五、罰金：新臺幣1,000 元以上，以百元計算之」
    之規定，刑法第339 條之2 第1 項之罰金刑最低得科新臺幣
    1,000 元以上，最高得科新臺幣30,000元，比較新舊法，應
    以被告行為時之刑法第33條之規定計算併科罰金之最低額較
    有利於被告）。本件公訴人當庭變更起訴法條為刑法第339
    條第1 項詐欺罪，容有誤會，惟起訴之社會基本事實同一，
    爰依刑事訴訟法第300 條變更起訴法條。被告乙○○明知莊
    政坤以上開不正方法由自動付款設備取得被害人丙○○之財
    物，竟提供帳戶，並擔任負責提領不法所得之工作，已從事
    刑法第339 條之2 第1 項之構成要件行為，而為正犯，且公
    訴人已當庭變更為正犯而非幫助犯，併予敘明。公訴人移請
    併案審理部分與起訴書論罪科刑部分為犯罪事實相同，為實
    質上之同一案件，依審判不可分之原則，亦為起訴效力所及
    ，自為本院審理論究範圍。被告與莊政坤就上開犯行間，有
    犯意聯絡及行為分擔，均為共同正犯（刑法第28條共犯修正
    施行前規定「2 人以上共同實施犯罪之行為者，皆為正犯」
    ，修正施行後規定「2 人以上共同實行犯罪之行為者，皆為
    正犯」，修法後將完全未參與犯罪行為之實行之陰謀共同正
    犯及預備共同正犯刪除。而本件被告與莊政坤已著手於犯罪
    行為，均屬實行之正犯，不論依修正前之刑法第28條，或修
    正後之刑法第28條之規定，均構成共同正犯，對被告而言並
    無有利或不利之情形，自不生新舊法比較之問題，應逕依修
    正前之刑法第28條，論以共同正犯）。爰審酌被告貪圖己利
    ，竟不思循正軌營生，圖牟暴利，而為上開犯行，嚴重破壞
    社會治安，有礙金融秩序，並造成被害人損失甚鉅，惟念及
    被告犯後坦承犯行，尚知悔悟等一切情狀，量處如主文所示
    之刑，以資懲儆。扣案之雜記本3 本，與本件犯行無關，爰
    不予宣告沒收。
據上論斷，應依刑事訴訟法第273 條之1 第1 項、第284 條之1
、第299 條第1 項前段、第300 條，刑法第2 條第1 項前段、（
修正前）第28條、（修正前）第339 條之2 第1 項，判決如主文
。
本案經檢察官甲○○到庭執行職務。
中　　華　　民　　國　　96　　年　　2 　　月　　27　　日
                  鳳山刑事第一庭      法　官  林芳華
以上正本證明與原本無異。
如不服本判決，應於判決送達後10日內，向本院提出上訴狀。
中　　華　　民　　國　　96　　年　　2 　　月　　27　　日
                                      書記官  黃靖媛
附錄本案論罪科刑法條
刑法第339條之2
意圖為自己或第三人不法之所有，以不正方法由自動付款設備取
得他人之物者，處3 年以下有期徒刑、拘役或1 萬元以下罰金。
以前項方法得財產上不法之利益或使第三人得之者，亦同。
